【裁判字號】    98,交聲,3953
【裁判日期】    981130
【裁判案由】    交管條例聲異
【裁判全文】
臺灣板橋地方法院交通事件裁定        98年度交聲字第3953號
原處分機關  交通部公路總局臺北區監理所板橋監理站
異  議  人
即受處分人  甲○○
上列異議人即受處分人因違反道路交通管理處罰條例案件，對於
交通部公路總局臺北區監理所板橋監理站民國98年10月30日以板
監裁字第裁41-AD515000 號所為之裁決處分（原舉發案號：臺北
巿政府交通局97年12月10日北巿交停字第1AD515000 號），聲明
異議，本院裁定如下：
    主  文
原處分撤銷。
甲○○汽車駕駛人，在設有禁止停車標誌之處所停車，處罰鍰新
臺幣陸佰元。
    理  由
一、原處分意旨略以：異議人即受處分人甲○○因其所有之車牌
    號碼GCD-798 號普通重型機車，於民國97年12月8 日下午2
    時2 分許，在臺北市○○路○ 段39巷，有「在設有禁止停車
    標誌之處所停車」之違規行為，經臺北市停車管理工程處交
    通助理員拍照採證後逕行掣單舉發，嗣異議人於98年9 月25
    日提出申訴，經原處分機關調查後，認異議人確有上開違規
    行為，且逾越應到案期限始提出申訴，乃於98年10月30日以
    板監裁字第裁41-1AD515000號裁決書，依道路交通管理處罰
    條例第56條第1 項第4 款規定暨違反道路交通管理事件統一
    裁罰基準表等規定，裁處異議人罰鍰新臺幣（下同）1,200
    元等語。
二、聲明異議意旨略以：異議人有當天到和平醫院看病，和平醫
    院警衛說靠邊可以停在這個地方，且重要進口沒有豎立禁止
    停車標誌，也沒有箭頭指示供車輛駕駛人辨認，異議人始將
    機車停放於該處。又異議人未接到罰單就要加倍罰，也沒有
    道理。為此，提起本件異議，爰請求撤銷原處分等語。
三、按汽車駕駛人停車時，在設有禁止停車標誌、標線之處所停
    車者，處600 元以上1,200 元以下罰鍰，道路交通管理處罰
    條例第56條第1 項第4 款定有明文。查本件異議人所有之車
    牌號碼GCD-798 號普通重型機車，於97年12月8 日下午2 時
    2 分許，在臺北巿中華路2 段39巷，因有「在設有禁止臨時
    停車標誌之處所停車」之違規行為，經臺北市政府管理工程
    處交通助理員拍照採證並逕行舉發，復移送原處分機關，嗣
    原處分機關經調查後，認異議人確有前開違規行為，而依道
    路交通管理處罰條例第56條第1 項第4 款規定，逕行決裁處
    罰異議人罰鍰1,200 元等情，有臺北巿政府交通局97年12月
    10日北巿交停字第1AD515000 號舉發違反道路交通管理事件
    通知單、臺北巿停車管理工程處98年10月13日北巿停管字第
    09837368300 號函、交通部公路總局臺北區監理所板橋監理
    站98年10月30日板監裁字第裁41-1AD51 5000 號違反道路交
    通管理事件裁決書各1 件及採證照片2 張附卷可稽。而觀諸
    上開採證照片所示，前述舉發地段確設有「騎樓、人行道禁
    止停車（機慢車停放區除外）」之標誌，並於人行道上劃設
    有機車停車格，且該標誌上亦有明示之箭頭指示禁停範圍供
    車輛駕駛人辨識遵循，況依道路交通安全規則第111 條第1
    項第1 款、第112 條第1 項第1 款之規定，人行道不得停車
    或臨時停車，異議人既有考領普通重型機車駕照，對於前揭
    禁制規定，自不得諉為不知，是依上開採證照片所示，異議
    人所有之機車乃停放在人行道上，且非該處劃設之機車停車
    格內，自係違規停放在實施機車退出騎樓、人行道之管制路
    段範圍內，屬違規停車甚明，從而，異議人徒以係和平醫院
    之警衛說靠邊可以停放云云置辯，要無足取，其確有前述違
    規情事，事證明確，堪以認定。
四、復按違反道路交通管理事件行為人，未依規定自動繳納罰鍰
    ，或未依規定到案聽候裁決，處罰機關應依基準表於通知單
    送達且逾越應到案期限60日之3 個月內，逕行裁決之，違反
    道路交通管理事件統一裁罰基準及處理細則第44條第1 項前
    段定有明文。再按處理違反道路交通管理事件，有關文書送
    達之程序，依行政程序法之規定，此為違反道路交通管理事
    件統一裁罰基準及處理細則第5 條所明定。而依行政程序法
    第100 條及第110 條規定，舉發通知單既為書面處分，即應
    合法送達受處分人始生效力。是如舉發通知單於應到案日期
    前，並無法合法送達受處分人，則受處分人既無從依此申訴
    表示意見或主動繳納罰款，於此情形下，裁決機關逕為處分
    ，其處分自非適法，為保障受處分人權益，自應撤銷裁決處
    分，並依上揭意旨重行辦理舉發通知單之送達程序，以資適
    法。查本件原舉發機關於97年12月10日填掣北巿交停字第1A
    D515000 號舉發違反道路交通管理事件通知單，並記載應到
    案日期為「98年1 月9 日前」，嗣以掛號郵寄之方式向異議
    人之戶籍地址即臺北縣中和市○○街30巷20弄3 樓之4 送達
    ，惟該舉發通知單卻遲至98年1 月12日始寄存送達予異議人
    ，則於本件應到案期限即98年1 月9 日前，既尚未發生合法
    送達之效力，自難期待異議人有遵期到案之可能，並致異議
    人喪失遵期向原處分機關陳述不服意見之權利，或喪失遵守
    應到案期限自動依最低額繳納罰鍰之利益，異議人復因此無
    法知悉其違規通知之情形，致逾應到案期限，此部分自不可
    歸責於異議人，則原處分機關認異議人逾應到案期限而對異
    議人逕行裁處最高額罰鍰，顯有未洽，難認為適法。
五、綜上所述，本件異議人確有在設有禁止停車標誌之處所停車
    之違規行為甚明，惟原舉發機關填掣之舉發通知單，既未在
    應到案日期前合法送達於異議人，程序自有不備，即應由本
    院撤銷原處分，並斟酌異議人違規情節，暨參考違反道路交
    通管理事件統一裁罰基準表所定裁罰基準（本件舉發通知單
    未合法送達，應以異議人收受原處分機關裁決書之日起，始
    為合法送達，異議人既於收受裁決書20日內向原處分機關提
    出不服陳述即聲明異議，應認其尚未逾越到案期限）等情狀
    ，依道路交通管理處罰條例第56條第1 項第4 款規定，諭知
    異議人如主文第2 項所示之處罰，以期適法。
據上論段，應依道路交通案件處理辦法第20條前段，裁定如主文
。
中    華    民    國    98    年    11    月    30    日
                  交通法庭    法  官  王瑜玲
以上正本證明與原本無異
如不服本裁定應於送達後5日內向本院提出抗告狀
                              書記官  謝嘉玲
中    華    民    國    98    年    11    月    30    日


司法院資訊處製作；財團法人民間司法改革基金會備份。
